【裁判字號】    89,交易,114
【裁判日期】    890929
【裁判案由】    過失傷害
【裁判全文】
臺灣板橋地方法院刑事判決                        八十九年度交易字第一一四號
    公  訴  人  臺灣板橋地方法院檢察署檢察官
    被      告  乙○○
右列被告因過失傷害案件，經檢察官提起公訴（八十八年度偵字第二三○三○號），
本院判決如左：
    主      文
乙○○因過失傷害人，處拘役伍拾日，如易科罰金，以佰元折算壹日。
    事      實
一、乙○○於民國（下同）八十八年八月十六日下午十六時二十分許，駕駛車牌號碼
    Ｐ六－一七一二號自用小客車，沿臺北縣新莊市○○路，由樹林市往新莊市方向
    行駛，行經該路三三○巷（無號誌）附近時，因當時快車道塞車，乙○○乃改駛
    外側慢車道，其原應注意汽車行經無號誌之交岔路口應減速慢行，作隨時停車之
    準備，又汽車行駛時，駕駛人應注意車前狀況，並隨時採取必要之安全措施。而
    依當時為晴天之日間自然光、路面乾燥無缺陷、視距良好等情況，並非不能注意
    ，竟疏於注意，於行經前開交岔路口時，未予減速及注意車前狀況，殆發現斯時
    駕駛車牌號碼ＦＡＹ－九一一號重型機車沿同路段由新莊市往樹林市方向行駛而
    疏未注意汽車行駛至交岔路口，左轉彎時，應行至交岔路口中心處左轉，且未注
    意車前狀況，即穿越快車道塞車之車陣中而左轉欲進入新樹路三三○巷巷口之甲
    ○○，乙○○已不及緊急煞車，其所駕駛汽車之車頭右側乃撞擊甲○○騎乘之機
    車右側車身，因衝擊力過大，甲○○遭撞擊後滑上汽車引擎蓋衝撞擋風玻璃，擋
    風玻璃因之破損，而致甲○○受有右側脛、腓骨骨折，左腓骨骨折及腹部鈍挫傷
    等傷害。嗣乙○○於有偵查權限之機關發覺其犯罪前，於警員前往傷者就醫之醫
    院處理時在場，並當場承認為肇事人，其後並自動接受裁判。
二、案經甲○○訴由臺灣板橋地方法院檢察署檢察官偵查起訴。
    理      由
一、訊據被告乙○○坦承於前開時地駕駛汽車與告訴人甲○○所騎乘之重型機車發生
    碰撞致告訴人滑向其汽車引擎蓋衝撞擋風玻璃而受有傷害一事，惟矢口否認有何
    過失犯行，辯稱：本件碰撞之地點距臺北縣新莊市○○路三三三巷巷口達五公尺
    之遙（就其行向而言已過該巷口），顯係告訴人違規跨越雙黃線提前左轉所致，
    伊實無從預見告訴人會突然自車陣中穿出至慢車道，故伊實無過失云云。惟查：
    右揭犯罪事實，業據告訴人甲○○指訴不移，並有道路交通事故調查報告表一份
    、肇事現場照片六幀、告訴人所騎乘之車牌號碼ＦＡＹ－九一一號重型機車之受
    損照片六幀附卷足稽；雖被告尚執前詞置辯，然自道路交通事故調查報告表及肇
    事現場照片所示對照以觀，告訴人之拖鞋係掉落於被告所駕駛之汽車車尾左後方
    ，另於該汽車車左後車輪附近有刮地之痕跡，則二車碰撞之地點足以推斷尚於臺
    北縣新莊市○○路○○路三三三巷之交岔路口內，而非如被告所辯已超過該交岔
    路口；再者，觀乎二車碰撞後，甲○○竟滑上汽車引擎蓋衝撞擋風玻璃，擋風玻
    璃因而破損，且地面並無汽車煞車痕等情，益見被告駕駛汽車沿慢車道行經該無
    號誌之交岔路口時未予減速，且未充分注意車前狀況，殆發現張瑞華自車陣中駛
    出乃未及緊急煞車而發生碰撞，並往前推行甲○○騎乘之機車一節灼然。按行車
    速度在市區○○道上，時速不得超過三○公里，且行經無號誌之交岔路口應減速
    慢行，作隨時停車之準備，又汽車行駛時，駕駛人應注意車前狀況，並隨時採取
    必要之安全措施，道路交通安全規則第九十三條第一項第二款、第四款、第九十
    九條第一項第一款、第九十四條第三項分別定有明文，而依當時之情況，並非不
    能注意，被告竟疏於注意上開關於交通安全之規定，而沿慢車道行經前開無號誌
    之交岔路口時，未予減速且注意車前狀況採取必要之安全措施而肇事，其有過失
    甚明；另告訴人甲○○騎乘機車疏未注意汽車行駛至交岔路口，左轉彎時，應行
    至交岔路口中心處左轉，且未注意車前狀況，即貿然穿越快車道塞車之車陣中而
    左轉欲進入新樹路三三○巷（違反道路交通安全規則第一百零二條第一項第四款
    、第九十四條第三項之規定）一事，由告訴人於警訊中所自承：「我當時在新樹
    路快車道上準備左轉進入新樹路三三三巷內，然後對面快車道上有一輛白色自小
    客示意要讓我先過去巷內，我就慢慢的通過快車道，但是剛進入慢車道時，我就
    被乙○○所駕駛自小客Ｐ六－一七一二（號）撞到右側車身及我的小腿．．。」
    、「．．路況（上）車輛很多，視線只能看到正前方，左右二邊均看不清楚．．
    。」（見偵卷第五頁背面警訊筆錄）及自前開道路交通事故調查報告表及肇事現
    場照片所示之告訴人之拖鞋、機車刮地之痕跡綜合研析亦足以認定，是告訴人就
    此車禍之發生，亦有過失；而本件車禍經檢察官囑託臺灣省臺北縣區車輛行車事
    故鑑定委員會鑑定，其鑑定意見為：「甲方（被告）行駛慢車道，疏於注意車前
    狀況」（見偵卷〈未編頁〉所附臺灣省臺北縣區車輛行車事故鑑定委員會北鑑字
    第八九○二七號鑑定意見書），嗣再經本院囑託臺灣省車輛行車事故覆議鑑定委
    員會鑑定，其鑑定意見為：「甲○○駕駛重型機車，違規由槽化線路段及車陣中
    搶先左轉斜穿道路，與乙○○駕駛自小客車，未依規定在遵行快車道行駛〈駛出
    快慢車道分道線〉，且未注意車前狀況，同為肇事原因。」（見臺灣省車輛行車
    事故覆議鑑定委員會八十九年七月十一日府覆議字第八九○九○六號鑑定意見書
    ），就認定被告過失之部分除渠等所認被告「行駛慢車道」、「未依規定在遵行
    車道行駛〈駛出快慢車道分道線〉部分亦屬過失行為一節，惟因法無明文禁止自
    用小客車行駛慢車道或於快慢車道間變換車道，故該情事尚非屬有過失之違規駕
    駛行為及被告尚有沿慢車道行駛至無號誌之交岔路口時未減速慢行之過失漏未論
    列外，餘認定被告對此車禍之發生應負過失責任一事足資參酌；至於上開臺灣省
    臺北縣區車輛行車事故鑑定委員會鑑定意見漏未斟酌告訴人上開過失情事，固屬
    未洽，另前揭臺灣省車輛行車事故覆議鑑定委員會鑑定意見書除所遽認告訴人自
    槽化線路段穿越道路及未論及告訴人疏未注意車前狀況顯有未當外，其認定告訴
    人其餘過失情事亦足供佐證。又告訴人因本件肇事受有右側脛、腓骨骨折，左腓
    骨骨折及腹部鈍挫傷等傷害情事，有財團法人長庚醫院於八十八年九月二十日出
    具之診斷證明書（甲診字第病七○一號）附卷（偵卷第七頁）足憑，而告訴人所
    受上開傷害復與被告之過失行為間有相當因果關係，是被告所辯不負過失責任自
    無足採，本案事證已臻明確，被告過失犯行洵堪認定，自應依法論科；至於告訴
    人雖有過失，並無解於被告之過失犯行，僅足為本院量刑時所審酌之事項，附此
    敘明。
二、核被告乙○○所為，係犯刑法第二百八十四條第一項前段之過失傷害罪。其於有
    偵查權限之機關發覺其犯罪前，於警員前往傷者就醫之醫院處理時在場，並當場
    承認為肇事人，業為被告所陳稱，且有臺北縣警察局新莊分局八十九年四月十二
    日新警三刑字第六五八二號函所附查詢表在卷足考，其後被告並自動接受裁判，
    所為符合自首之要件，爰依刑法第六十二條前段之規定減輕其刑。爰審酌被告之
    過失程度（告訴人之過失業如前述）、並無前科（見臺灣高等法院檢察署刑案紀
    錄簡覆表）、智識程度、對告訴人所生之傷害及犯罪後因僅願支付告訴人新臺幣
    五萬元而無法達成民事和解等一切情狀，量處如主文所示之刑，並諭知易科罰金
    之折算標準，以資儆懲。
據上論斷，應依刑事訴訟法第二百九十九條第一項前段，刑法第二百八十四條第一項
前段、第六十二條前段、第四十一條，罰金罰鍰提高標準條例第一條前段、第二條，
判決如主文。
本案經檢察官蔡宏展到庭執行職務。
中      華      民國      八十九      年     九     月   二十九   日
                                      臺灣板橋地方法院交通法庭
                                          法  官  陳  鴻  清
右正本證明與原本無異。
如不服本判決應於送達後十日內向本院提出上訴狀。
                                          書記官  林  蔚  然
中      華      民      國      八十九      年     十     月     七     日
附錄本案論罪科刑法條全文：
刑法第二百八十四條
因過失傷害人者，處六月以下有期徒刑、拘役或五百元以下罰金，致重傷者，處一年
以下有期徒刑、拘役或五百元以下罰金。
從事業務之人，因業務上之過失傷人者，處一年以下有期徒刑、拘役或一千元以下罰
金，致重傷者，處三年以下有期徒刑、拘役或二千元以下罰金。


司法院資訊處製作；財團法人民間司法改革基金會備份。
